臺灣桃園地方法院刑事判決　　　　　　　　　　　　九十一年度交易字第三一０號
　　公　訴　人　臺灣桃園地方法院檢察署檢察官
　　被　　　告　乙○○
右列被告因過失傷害案件，經檢察官提起公訴（九十年度偵字第二一三六八號），本
院判決如左：
    主    文
乙○○無罪。
    理    由
一、本件公訴意旨略以：被告乙○○於民國九十年十一月二日上午，駕駛車號ＫＺ─
    二二三一號自用小客車，沿桃園市○○路由大溪往桃園方向行駛，於同日上午八
    時四十五分許，行經介壽路與三民路口時，理應注意車輛行駛時，駕駛人應注意
    車前狀況，且隨時採取必要之安全措施，而依當時情形，又無不能注意之情事，
    竟疏於注意，遂於行經上開交岔路口時冒然前行，適其右前方有同向由甲○○所
    騎乘之車號ＶＬＰ─八五一號輕型機車行經該處而欲左轉三民路時，致其所駕上
    開自用小客車之右前方撞及甲○○上開機車左側，而使甲○○人車倒地後，受有
    左側胸部挫傷合併多根肋骨骨折之傷害，因認被告涉有刑法第二百八十四條第一
    項前段之過失傷害罪嫌。
二、按犯罪事實，應依證據認定之，無證據不得推定其犯罪事實。又不能證明被告犯
    罪者，應諭知無罪之判決，刑事訴訟法第一百五十四條、第三百零一條第一項分
    別定有明文。按認定犯罪事實，所憑之證據，雖不以直接證據為限，間接證據亦
    包括在內，然無論直接或間接證據，其為訴訟上之證明，須於通常一般之人，均
    不致於有所懷疑，而得確信其為真實之程度者，始得為有罪之認定，倘其證明尚
    未達此一程度，而有合理性懷疑之存在時，即無從為有罪之認定，此亦有最高法
    院七十六年台上字第四九八六號判例可資參照。且告訴人之告訴，係以使被告受
    刑事訴追為目的，是其陳述是否與事實相符，仍應調查其他證據以資審認。被害
    人之陳述倘尚有瑕疵，遽採為論罪科刑之根據，即難認為適法。（最高法院五十
    二年台上字第一三００號、六十一年台上字第三０九九號判例參照）。
三、公訴人認被告乙○○涉有過失傷害罪嫌，無非係以告訴人甲○○之指訴、桃園縣
    警察局道路交通事故調查表、診斷證明書一紙、現場及車損照片八張為主要論據
    。訊據被告乙○○僅坦認於右揭時、地與告訴人甲○○發生車禍之事實，惟矢口
    否認有何過失傷害之犯行，辯稱：伊係直行車，當時在慢車道行駛，右前方並無
    機車，係告訴人騎乘機車突自右後方強行超車左轉彎，致其機車車尾左側擦撞伊
    駕駛之自用小客車車頭保險桿右側後，機車自行向左倒地，告訴人站在後方未倒
    地，亦未受傷，伊無過失可言等語。惟刑法第二百八十四條第一項前段之過失傷
    害罪，須行為人有過失者方得論以該罪罪責，如不能證明行為人有過失，即不能
    成立。
四、經查：
（一）告訴人甲○○於警訊時固指稱：伊當時騎乘輕型機車，由八德往桃園方向行駛
      介壽路要左轉三民路時，遭被告駕上開自用小客車，自伊機車後方撞上，致伊
      摔倒路邊，被告就停車，將伊扶至路邊等語；嗣並於本院審理時續稱：伊當時
      行駛在慢車道即外側車道上，擬左轉至三民路，再騎往南門市場，於肇事地轉
      彎前有先看後視鏡，而當時後方並無車輛，縱有（車輛）也在很遠的地方，所
      以伊才自外側車道左轉，惟尚未轉至內側車道即遭被告撞及，且伊原本即在被
      告所駕自用小客車之前方行駛，並未超車等語，然稽之偵查卷第十三頁及第三
      十三頁背面所附車損照片二張所示，被告上開自用小客車於肇事後，其車頭保
      險桿除右側留有撞痕一道外，該保險桿前方之其餘部位均未受損，倘告訴人所
      述其機車係左轉彎時突遭被告自用小客車自後撞及一節屬實，則被告之自小客
      車既在告訴人機車後方行駛，兩車碰撞時，被告車頭勢必首當其衝，直接撞擊
      轉彎中之告訴人機車，車前保險桿於肇事後又豈能絲毫無損，是告訴人此部分
      指訴與現場跡證已有未符。況據告訴人前揭所述，其於左轉前已先由後視鏡，
      確定後方無車，縱有車輛也在相當距離之外，才逕由外側車道左轉彎，又當時
      車速為每小時十六公里，惟尚未轉至內側車道即遭被告車輛自後撞擊，倘告訴
      人所供非虛，其以上開車速猶未能將機車駛離外側車道而遭被告撞及，則被告
      車輛若非高速以行駛，實難想像其能瞬間即由告訴人之視線外某處駛至肇事地
      點，然以告訴人之機車於肇事後僅左側有輕微擦痕、車後兩個方向燈失靈及後
      視鏡損壞之事實，不惟據其供承在卷，且有偵查卷第十二頁所附車損照片一張
      足憑，而被告自用小客車亦僅車頭保險桿右側留有撞痕一道，有如前述，是兩
      車車損均屬輕微，顯非高速撞擊所致，至為明確，益徵告訴人指訴各節與現場
      跡證未盡相符，顯具重大瑕疵，斷難遽採為認定被告有罪之基礎。
（二）至被告所辯本件車禍係因告訴人騎乘機車突自右後方強行超車左轉彎，致其機
      車車尾左側擦撞伊自用小客車車頭保險桿右側所致等情，不僅與告訴人所述伊
      左轉時後方並無車輛等語無悖，且與兩車之車損狀況相吻合，參以告訴人又不
      諱言其無照騎乘輕機車行至該交岔路口欲左轉彎時，有疏未注意應距該交岔路
      口三十公尺前換入內側車道或左轉車道，即逕自外側車道駛出左轉彎之事實，
      綜此研判，堪認被告上開車禍經過之供述，應與事實相符。基此，案發當時被
      告既在外側車道內循規行進，不料突遭告訴人違規左轉彎之撞擊，是告訴人此
      違規行為衡常應非屬被告駕駛時所得以注意之車前狀況範圍，是被告就本件車
      禍之發生無可認定有何注意義務之違反，即並無過失之情。
（三）另告訴人於本院審理時雖提出長褲一件為證，並指稱：係伊車禍當天所著長褲
      等語，而該長褲左膝部位明顯裂開一洞，雖經本院當庭履勘無誤，並攝有照片
      一張附卷可按，惟此至多僅證明告訴人左膝部位曾經摔倒著地而已，實無足認
      定被告就本件車禍即有過失；另證人即告訴人之夫羅欽象到庭指稱：被告在派
      出所曾一度態度誠懇，有賠償之意等語，則為被告所否認，且證人既未在場目
      睹車禍經過，其證詞亦難作為本件論罪科刑之證據。
（四）再本件車禍經送請台灣省桃園縣區車輛行車事故鑑定委員會鑑定結果，雖認被
      告乙○○就本件車禍之發生有駕駛小客車疏未注意車前狀況之過失，然本件肇
      事後雙方車輛均已移離現場，致警員無從製作道路交通事故調查表以供憑判，
      而被告與告訴人事後就撞擊位置之標示，亦非一致，參以告訴人前揭所言又諸
      多可疑之處，已如前述，是該鑑定報告漏未審斟上情，其鑑定之意見，自乏所
      據，而難以採信。
五、綜上所述，經本院調查證據之結果，尚無法依告訴人所述顯有重大瑕疵之指訴及
    桃園縣警察局事後繪製之道路交通事故調查表、診斷證明書一紙、現場及車損照
    片八張、告訴人所提出之長褲一件等，遽認被告有何過失傷害犯行，此外復查無
    其他任何確切之證據被告確有本件公訴人所指過失傷害之犯行，揆諸首揭法條說
    明，自應為被告乙○○無罪之諭知，以昭審慎。
六、據上論斷，應依刑事訴訟法第三百零一條第一項，判決如主文。
本案經檢察官林安紜到庭執行職務。
中      華      民      國    九十一    年     十一     月      四      日
                                 臺灣桃園地方法院刑事第五庭
                                     法  官    丁  俊  成
右正本證明與原本無異。
如不服本判決，應於判決送達後十日內向本院提出上訴狀( 應附繕本 )，上訴於臺灣
高等法院。
                                     書記官    簡  慧  瑛
中      華      民      國    九十一    年     十一     月      七      日
